臺灣高雄地方法院民事判決　九十年度訴字第三一二四號
　　原　　　告　己○○
　　　　　　　　庚○○
　　　　　　　　乙○○
　　　　　　　　丙○○
　　　　　　　　丁○○
　　　　　　　　戊○○
　　被　　　告　辛○○
　　訴訟代理人　甲○○
右當事人間請求履行契約事件，本院判決如左：
    主    文
原告之訴及假執行之聲請均駁回。
訴訟費用由原告負擔。
    事    實
甲、原告方面：
  一、聲明：
  （一）、被告應給付原告新台幣（下同）五百萬元，及自起訴狀繕本送達翌日起至
          清償日止，按週年利率百分之五計算之利息。
　（二）、原告願供擔保，請准宣告假執行。
  二、陳述：
  （一）、被告明知坐落於高雄市苓雅區○○○段二小段三三五九地號之土地、及其
          上一五七一五號建號即門牌號碼為高雄市○○區○○街三十八巷七之一號
          房屋（下稱「系爭房地」）前面五個平面停車位，其土地屬國泰中正廣場
          華廈管理委員會及全體區分所有人共有之公共設施使用地，且國泰中正廣
          場華廈管理委員會，已對當時之使用人即訴外人方寶玲提起返還土地等之
          民事訴訟。遽被告竟隱瞞上開事實，委任訴外人甲○○為代理人，於八十
          九年三月十四日將右開房、地出售予原告之先父余批，由訴外人甲○○對
          代理余批簽約之原告己○○偽稱：右開五個平面停車位其有專用之使用權
          等情，而將前述房、地連同五個平面停車位，以新台幣一千九百萬元，一
          併出售給原告之先父（當時一個停車位以一百萬元之價格計算）。嗣原告
          之先父將系爭房地及停車位均贈予原告己○○，並登記為原告己○○名義
          所有。迭至九十年六月底，原告始獲知國泰中正廣場華廈管理委員會以訴
          外人方寶玲為被告提起返還土地等事件之民事訴訟，並獲知該民事訴訟，
          經台灣高等法院高雄分院民事庭，以九十年度上字第二六號判決國泰中正
          廣場華廈管理委員會勝訴，亦即被判右開五個平面停車位，被告辛○○並
          無專用之權利，經與被告理論均無結果，就此，被告顯已違約。
　（二）、被告所賣與原告之父余批的五個平面停車位，當時確係以一個停車位為一
          百萬元之價格連同系爭房地，合計共一千九百萬元之價格出售。系爭房地
          之介紹人即力霸房屋之職員林振隆於鈞院刑事庭九十年度自字第三五七號
          原告自訴被告詐欺案審理中證稱：「（自訴人如何表示？‧‧‧) ，當初
          買方（即本件原告之父）出價一千八百萬元，賣方（被告）出價二千三百
          萬，後來以一千九百萬元成交，是包括車位在內，車位賣方說他向前手買
          一個一百萬元，但如有問題，是願以總價一千九百萬元買回房屋及車位」
          等語。足見，本件系爭之平面車位，於兩造買賣當時，其價格是一個平面
          停車位為一百萬元無訛。
　（三）、本件契約之代書陳俊岳於臺灣高等法院高雄分院九十年度上易字第一八四
　　　　　九號詐欺一案，於九十年十一月二十六日調查庭時證稱：「（契約裡面有
          買回的特別約定當時是何情形做此約定？）因那五個停車位並沒有所有權
          登記，只有使用權，因怕使用權發生爭執所以才特別約定」等語，足認兩
          造之買賣契約確已包含五個停車位。
  （四）、按買賣產權有問題時（含五個平面停車位），賣方願意以原價買回，雙方
          所訂之不動產買賣契約書第十四條訂有明文。本件原告先父向被告所購買
          之五個平面停車位，其產權既已有如前揭所述之瑕疪存在，顯已構成上開
          雙方所訂之買賣契約書第十四條之要件，原告自得雙方契約向被告請求依
          原價買回。
　（五）、按繼承人自繼承開始時，除本法另有規定，承受被繼承人財產上之一切權
　　　　　利義務。」民法第一千一百四十八條本文訂有明文。本件原告等人之先父
　　　　　余批既已死亡，原告己○○、庚○○、乙○○、丙○○、丁○○、戊○○
          等人為余批之繼承人，自得依上開規定，提起本件訴訟。
　三、證據：提出不動產買賣契約書、支票、匯款回條、統一發票、臺灣高等法院高
　　　雄分院九十年度上字第二六號民事判決、土地登記謄本、建物登記謄本、戶籍
      謄本、繼承系統表、本院九十年度自字第三五七二號九十年八月二十七日審判
      筆錄、臺灣高等法院高雄分院九十年度上易字第一八四九號九十年十一月二十
      六日調查筆錄等件影本為證。
乙、被告方面：
　一、聲明：
　（一）、原告之訴及假執行之聲請均駁回。
　（二）、如受不利判決，願供擔保，請准宣告免假執行。
　二、陳述：
　（一）、本件系爭房地之所有權人，乃訴外人甲○○，而非被告，被告僅係受託登
　　　　　記之形式所有權人，原告繳付之買賣價款，亦均交由甲○○收取並兌領，
          被告未向原告收取分文，因此，原告以被告為訴訟對象，請求買回車位，
          請求之對象是否適格，已非無疑。
　（二）、系爭房地係由國泰建設公司於七十四年間興建銷售，而甲○○於八十二年
　　　　　間，始以被告之名義買受並登記為形式所有權人，再於八十九年三月十四
　　　　　日，出售予原告之父余批，換言之，系爭房地出售時，其外觀已建造完成
　　　　　、產權登記完竣之房地，除非雙方於買賣合約中，另行約定被告應就系爭
          房屋為某特定行為（如增建、裝飾等），否則，雙方顯係以訂約時系爭房
          地之現狀，作為買賣之標的，要屬無疑，而本件被告已將系爭房地之所有
          權移轉登記予原告之父，並已將房地交付完畢，為原告所不爭執，準此，
          被告已盡出賣人之法定義務，原告復以被告違約為由，請求給付如訴之明
          所示之金額，顯無理由。
　（三）、況且，系爭房地由國泰建設公司興建出售，出售當時即於買賣契約中，約
          定「樓下前後側院暨車位除放置公共設施外，為樓下居住人使用」。易言
          之，設置於樓下之車位，依國泰建設公司出售合約，原即約定由一樓之住
          戶分管使用。嗣甲○○於八十二年間，向原所有權人購買系爭房地，並信
          託於被告名下，有如前述，上開分管約定，自由買受人即被告承受，依買
          賣契約書附件第(3)項約定，被告就系爭五個停車位應有使用權。雖該大樓
          管委會主委，於八十八年間曾對當時實際使用系爭車位之人即訴外人方賓
          玲、朱燕秋二人，提起侵占刑事告訴，但經高雄地方法院檢察署偵查後，
          於八十九年一月間為不起訴處分，而原告之父於八十九年三月間，向被告
          購買系爭房地，訴外人甲○○及仲介人員，均已將上情具實告原告，而大
          樓管委會係於上開高雄地方法院檢察署不起訴處分後，再於八十九年三月
          間對方寶玲提起民事訴訟，而第一次開庭時間，係於八十九年四月間，已
          在兩造簽訂買賣契約之後，因此，原告稱被告隱瞞與大樓管委會之紛爭訴
          訟云云，要非事實。
　（四）、系爭停車位依前述不動產買賣契約之分管約定，被告有使用管領權利，並
          由甲○○以被告名義出租予訴外人張鳳枝，租期為八十八年十月一日起至
          八十九年九月三十日止，計期一年。而系爭房地於八十九年三月十四日出
          售予原告之父，一車位租賃契約，即由原告承受，並開始收取租金，且此
          一租約於兩造簽訂買賣契約之時，並有交付原告，原告對此租約之內容，
          於簽訂買賣契約時，並已知悉，觀此車位租約第九十條約定「本出租使用
          範圍屬公共設施使用地，如大樓有整體規劃需收回供公共使用時，本合約
          即自行解除作廢，乙方應將所有傢俱雜物等自行遷出，並不得向甲方提出
          任何賠償要求」，可見雙方於買賣系爭房地時，即已明知系爭停車位有被
          收回之可能。準此，被告豈有可能向買方就該車位與上開租約約定相反之
          保證？由此足證原告所稱被告曾為保證云云，即非事實，不足採信。
　（五）、本件房地買賣契約，雙方係以總價方式約定，亦即並未以區分房屋、土地
          及其他共用部分，分別定價之方式買賣。因此，原告稱買賣當時停車位一
          個一百萬元價格計算云云，並非事實，而且，原告所稱證人林振隆於兩造
          另案刑事訴訟中作證，係稱：「如有問題，願以總價一千九百萬元買回房
          屋及停車位」，並未證稱雙方合意一個車位以一百萬元單獨買賣，故原告
          以該證詞進而主張被告應以五百萬元單獨買回五個車位，亦無足採。
　（六）、退萬步言，縱使依證人林振隆前揭所言，被告應以一千九百萬元買回系爭
          房地及車位，則原告請求被告支付一千九百萬元，被告自亦得請求原告將
          系爭房地及車位移轉登記返還被告，並將房地交還被告，並為同行履行抗
          辯，則原告自應將系爭房地之所有權移轉登記返還被告，並將占有交還被
          告，被告始有返還價款之義務。
　（七）、綜上，本件房地買賣，係以成屋現況及總價方式買賣，被告並無矇瞞及違
　　　　　約之情事，原告請求被告給付五百萬元，即無理由。
　三、證據：提出授權書、土地登記謄本、建物登記謄本、不動產買買契約書、不起
      訴處分書、租賃契約書等件影本為證。
丙、本院依職權調閱高雄高分院九十年度上字第二十六號民事卷宗、九十年度上易字
    第一八四九號刑事卷宗、本院八十九年訴字第八五七號民事卷宗、九十年自字第
    三五七二號刑事卷宗、及訊問證人林振隆。
    理　　由
一、本件原告依兩造所簽訂之不動產買賣契約第十四條其他特別約定之約定條款，起
    訴請求被告履行該條款約定買回系爭停車位，而據原告所提出不動產買賣契約書
    所示，買方當事人為余批、賣方當事人為辛○○，而甲○○為辛○○之代理人；
    余批於八十九年三月二十二日死亡，其繼承人有原告庚○○、己○○、乙○○、
    丙○○、丁○○、余仙鳳等人，繼受余批與辛○○間之買賣契約之權利義務．此
    有原告提出且為被告所不爭執之不動產買賣契約書、繼承系統表、戶籍謄本等件
    為證，則原告己○○、庚○○、乙○○、丙○○、丁○○、戊○○等人以辛○○
    為被告提起本件訴訟，被告當事人適格，合先敘明。
二、原告起訴主張：原告之先父余批於八十九年三月十四日，以新台幣一千九百萬元
    ，一併向被告購買坐落於高雄市苓雅區○○○段三三五九地號土地，及其上苓雅
    區○○○段二小段一五七一五建號之建物即門牌號碼為高雄市○○區○○街三十
    八巷七之一號之房屋、及屋前五個停車位（下稱系爭五個停車位）使用權，余批
    將前述房地及停車位均登記為原告己○○所有，且價金一千九百萬元均已交付。
    嗣國泰中正廣場華廈管理委員會以方寶玲為被告提起返還土地等事件之民事訴訟
    ，判決系爭五個停車位，為國泰中正廣場華廈全體區分所有人所共有之公共設施
    ，被告並無專用使用權利。而按兩造所訂之不動產買賣契約第十四條約定買賣產
    權有問題時（含五個平面停車位），賣方願意原價買回，原告先父余批向被告所
    購買之五個平面停車位部分，其產權既已有前述之瑕疪存在，顯已構成兩造所訂
    之不動產買賣契約書第十四條之要件，為此依該約定請求被告依原價即一個停車
    位一百萬元，買回系爭五個停車位共五百萬元，爰訴請被告給付原告五百萬元，
    及自九十年十一月九日起至清償日止按週年利率百分之五計算之利息等語。
三、被告則以被告否認有賣給原告系爭五個停車位，且原告對於系爭五個停車位有專
    用使用權，況且本件房地買賣，雙方係以總價方式約定，並未區分房屋、土地及
    其他共用部分，分別定價之方式買賣，原告稱買賣當時車位以一個一百萬元價格
    計算，並非事實。如被告應以一千九百萬元買回系爭房地及車位，則原告請求被
    告支付一千九百萬元，被告自亦得請求原告將系爭房地及車位移轉登記返還被告
    ，並為同行履行抗辯，則原告自應系爭房地之所有權移轉登記返還被告，並將占
    有交還被告時，被告始有返還價款之義務等語置辯。
四、原告主張被告以甲○○為代理人，出售坐落於高雄市苓雅區○○○段二小段三三
    五九地號土地，及其上一五七一五建號即門牌號碼為高雄市○○區○○街三十八
    巷七之一號之房屋予原告之先父余批，並已交付全部價金一千九百萬元給被告，
    而系爭房地登記為原告己○○所有，余批已於八十九年三月二十二日死亡，原告
    等人為余批之繼承人，繼受前揭買賣契約之權利義務等情，為被告所不爭執，且
    有原告提出之不動產買賣契約書、匯款單、支票、土地登記謄本、建物謄本、戶
    籍謄本等件為證。至於原告主張兩造之買賣契約買賣標的物包含位系爭房屋前面
    五個平面停車位，而系爭五個停車位屬國泰中正廣場華廈全體區分所有，且兩造
    於不動產買賣契約書第十四條有約定：「買賣產權有問題時（含５個平停車位）
    賣方願意原價買回」，被告應依該約定以每個停車位一百萬元買回系爭五個停車
    位等語，則為被告所否認，並以前揭情詞置辯。故本件之兩造爭點在於（１）兩
    造間之不動產買賣契約之標的物是否包含系爭五個停車位之使用權？（２）原告
    對於系爭五個停車位是否有專用使用權？（３）依兩造所簽訂之不動產買賣契約
    書第十四條約定之意思，原告是否得請求被告僅買回系爭五個停車位？經查：
（一）、按契約應以當事人立約當時之真意為準，而真意何在，又應以過去事實及其
        他一切證據為斷定之標準，不能拘泥於文字致失真意，最高法院著有十九年
        上字第四五三號、三十九年臺上字第一○五三號判例可資參照。兩造於八十
        九年三月十四日所簽訂之不動產買賣契約書中第一項有關於買賣不動產標示
        中建築物改良物標示欄內，記載：「一五七一五建號、建物門牌為苓雅區○○街三八巷七之一號、基地坐落林德官段三三五九地號、共同使用部分見一
        五七五七建號登記（含平面停車位A17、A18、A19、A20、A21共五個）」；
        ，又證人林振隆即系爭房地買賣當時之仲介到庭證稱有包含系爭五個停車位
        之使用權，且甲○○有出示五個停車位之平面圖等語；復證人陳俊岳即系爭
        房地買賣當時之代書，雖未依本院通知於本件調查庭時到庭作證，惟伊於本
        院九十年度自字第三五七二號詐欺一案中審理時曾證稱系爭五個停車位應該
        是為買賣價金之一部分，但一個停車位多少，伊不清楚等語，復於臺灣高等
        法院高雄分院九十年度上易字第一八四九號詐欺一案調查庭時證稱因系爭五
        個停車位並沒有所有權登記，只有使用權，因怕使用權發生爭執所以才特別
        約定等語（見本院九十年度自字第三五七二號九十年八月二十七日審判筆錄
        、臺灣高等法院高雄分院九十年度上易字第一八四九號九十年十一月二十六
        日調查筆錄）屬實，足認兩造間之系爭房地買賣契約之標的物包含系爭五個
        停車位之使用權。故被告辯稱買賣契約不包含系爭五個停車位等語，顯不足
        採。
（二）、按共用部分指公寓大廈專有部分以外之其他部分及不屬專有之附屬建築物，
        而供共同使用者，約定專用部分指公寓大廈共用部分經約定供特定區分所有
        權人使用者，又按約定專用或約定共用事項，應經區分所有權人會議之決議
        ，公寓大廈管理條例第三條第四款、第五款第三十一條第一項第五款分別定
        有明文。系爭五個停車位所在之空地，依該大樓之使用執照所記載，係規劃
        為停車空間使用一節，有高雄市政府工務局八十九年十月十八日八九高市工
        務建字第二七○五二號函所附竣工圖附在本院八十九年度訴字第八五七號民
        事卷宗內可稽。而系爭五個停車位於建築之初雖規劃為停車位使用，惟日後
        國泰建設股份有限公司（下稱國泰公司）就該部分並未收取價金或出售予任
        何住戶約定專用，且國泰公司出售林泉街三十八巷七之一號之面積，亦未括
        其門前法定空地（系爭五個停車位）之情，亦有國泰公司高雄分公司陳報狀
        乙紙在本院八十九年度訴字第八五七號民事卷宗可佐。準此，尚難認國泰公
        司有將林泉街三八巷七之一號門前空地之專用權出售或交付何人使用。至國
        泰公司與各買受人簽訂之買賣契約，於產權清楚固記載：「樓下前後側院暨
        車位除放置公共設施外，為樓下居住人使用」等情，其意係指國泰公司於銷
        售時即規劃以圍牆之約定專用部分，該約定專用空間內設有停車位者，故曰
        「前後側院暨車位」、而「為樓下居住人使用」顯係指國泰公司銷售時標明
        之約定專用部分，國泰公司對任一客戶解說均同此內容，林泉街三十八巷七
        之一號門前空地（本件系爭五個停車位）絕無售予何戶專用，或由單一取得
        單獨所有權等情，有國泰公司高雄分公司之陳報狀附於臺灣高等法院高雄分
        院九十年度上字第二六號卷內可徵。是國泰公司於銷售房屋時，既對客戶解
        說明確，是買受人應無曲解上開買賣契約產權清楚欄所載「樓下前後側院」
        與「車位」，係屬二事之可能，因此，林泉街三十八巷七之一號門前空地雖
        規劃為停車位，然並非國泰公司規劃以圍牆之約定專用部分，無售予何戶專
        用，故住戶自無專用權可言，此有臺灣高等法院高雄分院九十年度上字第二
        六號民事確定判決在卷可稽，則被告對於系爭五個停車位並無專用使用權。
（三）、兩造之不動產買賣契約書第十四條約定：「買賣產權有問題時（含五個停車
        位）賣方願意原價買回」之真意為何？證人林振隆即本件不動產買賣之仲介
        人到庭證稱：買賣契約有包含前院（系爭五個停車位）的使用權，方先生（
        被告之代理人甲○○）有提示五個平面車位的使用圖。兩造議價是針對整個
        房子及五個停車位使用權，兩造有同意買賣產權有問題的話，被告必要以買
        賣價金總價一千九百萬元包含系爭五個停車位買回整個標的物等語；又本院
        通知本件買賣契約之代書即證人陳俊岳到庭作證，雖未於本件訴訟調查庭時
        到庭作證，但陳俊岳於高雄地方院九十年自字第三五七二號原告自訴被告詐
        欺一案中曾證稱：「（問：本件買賣系爭停車位當初如何約定？）當初系爭
        房屋有附贈五個停車位，賣方（被告）保證沒有問題。（問：系爭停車位是
        否為買賣價金之一部分？）應該是，不是附贈的，但一個車位多少錢，我不
        清楚」等語，復於臺灣高等法院高雄高分院九十年度上易字第一八四九號詐
        欺一案（前述一審判決上訴二審）時證稱：（問：契約裡有買回的特別約定
        當時是何情形做此約定？）「因那五個停車位並沒有所有權登記，只有使用
        權因怕使用權發生爭執所以才特別約定」等語；且證人林振隆於前揭九十年
        自字第三五七二號詐欺一案審理時證稱：「我有告訴自訴人系爭停車位係租
        給人在開露天咖啡使用，管委會正在打官司要收回該空地，因為這樣賣方為
        保障買方之權益才在契約書加註有問題願原價買回」、「我說屋主如果能夠
        證明他買的時候有五個停車位的特約條款，應該就可以告贏。當初買方出價
        一千八百萬、賣方出價二千三百萬，後來以一千九百萬成交，是包括車位在
        內，車位賣方說他向前手買一個一百萬，但如有問題，是願以總價一千九百
        萬元買回房屋及車位」、另於臺灣高等法院高雄分院九十年度上易字第一八
        四九號詐欺案件調查時亦證稱：「我當時在力霸房屋，我們找到被告甲○○
        詢問其是否要賣，所以才仲介本件，五個平面停車位並沒有停車，當時買賣
        時是被人當作露天咖啡屋使用，我透過附近三個承租戶知道當時管委會要將
        空地收回並且在訴訟中，我有告訴買方余太太，雙方再議價時，屋主當時有
        說我們有使用權所以勝訴的機會很大，但是買方不放心，所以賣方才說若有
        問題就原價買回，就是一千九百萬元買回，因此才有契約的特別約定」等語
        ，此有前揭本院九十年自字第三五七二號九十年八月二十七日審判筆錄、九
        十年上易字第一八四九號九十年十一月二十六日調查筆錄影本附卷可證。是
        故兩造所簽訂之不動產買賣契約書第十四條約定之真意在於若買賣標的物包
        含系爭五個停車位，產權發生問題時，賣方（被告）願以總價一千九百萬元
        買回全部標的物（系爭房地、系爭停車位使用權），則依兩造間之不動產買
        賣契約書第十四條約定，買賣標的物產權發生問題時，原告得請求被告買回
        系爭房地及系爭五個停車位，買賣標的物依當事人間之約定具有不可分性。
        換言之，系爭五個停車位所坐落之空地應為該大樓全體區分所有權人所共有
        ，被告對於系爭五個停車位並無專用使用權，則系爭五個停車位之使用權即
        生問題，依兩造之買賣契約第十四條之約定，買方（原告）自得請求賣方（
        賣方）以原價即總價金一千九百萬元買回房地及系爭五個停車位。惟本件原
        告依該約定僅請求被告以每個停車位一百萬元買回系爭五個停車位，請求被
        告給付原告五百萬元，乃違反前揭兩造第十四條約定之意旨，其請求為無理
        由，不應予准許。
（四）、綜上所述，原告起訴主張依兩造間之不動產買賣契約書第十四條，請求被告
        履行買回約定，以一個停車位一百萬元，五個停車位，共應給付原告五百萬
        元，為無理由，應予駁回；又其訴既經駁回，假執行之聲請亦失所附麗，應
        併予駁回。
五、本件事證已臻明確，兩造其餘主張陳述及所提證據，經審酌核與判決結果無影響
    ，爰不逐一論述，併此敘明。
六、結論：本件原告之訴為無理由，依民事訴訟法第八十五條第一項前段，判決如主
    文。
中　　　華　　　民　　　國　　九十一　　年　　　五　　　月　　　十七　　日
                              臺灣高雄地方法院民事第二庭
~B審判長法　　　官  吳進寶
~B　　　法　　　官  甯  馨
~B　　　法　　　官　陳月雯
右為正本係照原本作成。
如不服本判決，應於送達後廿日內，向本院提出上訴狀並表明上訴理由，如於本
判決宣示後送達前提起上訴者，應於判決送達後十日內補提上訴理由書（須附繕本）。
中　　　華　　　民　　　國　　九十一　　年　　　五　　　月　　　十七　　日
~B　　　法院書記官　陳展榮
